【裁判字號】    91,交易,186
【裁判日期】    920116
【裁判案由】    過失傷害
【裁判全文】
臺灣臺南地方法院刑事判決                        九十一年度交易字第一八六號
    公  訴  人  臺灣台南地方法院檢察署檢察官
    被      告  乙○○○
右列被告因過失傷害案件，經檢察官提起公訴（九十一年度偵字第三八四號），本院
判決如左：
    主  文
乙○○○因過失傷害人，致重傷，處有期徒刑陸月，如易科罰金，以參佰元折算壹日
。
    事  實
一、乙○○○於民國九十年五月三日下午，因甲○○○身體不適，而受許女請託，駕
    駛車牌號碼ＳＵ─０八０八號自用小客車，搭載甲○○○前往臺南市就醫，沿臺
    南縣關廟鄉○○村○道臺十九甲線，由南向北（由臺南縣新化鎮往關廟鄉）之方
    向行駛，嗣於同日下午二時許，途經該路南向四十．一公里處前，理應注意汽車
    在雙向二車道行駛時，除準備停車或臨時停車外，不得駛出路面邊線，及汽車行
    駛時，駕駛人應注意車前狀況及兩車併行之距離，並隨時採取必要之安全措施，
    而依當時情形，客觀上並無不能注意之情事，其竟疏於注意對向來車因超車而可
    能暫時進入行進方向車道之車前狀況，仍貿然行駛，致發現對向來車後，驚慌失
    措，為閃避來車，而失控駛出路面邊線，撞及路旁芒果樹，甲○○○因之受有「
    頭部外傷合併腦挫傷及蜘蛛膜下腔出血、左骨骨折、左顴骨骨折、肺炎合併肋膜
    積水」等重大難治之重傷害。乙○○○於肇事後，犯罪未被有偵查權之公務員或
    機關發覺前，即委託路人報警，將甲○○○送醫治療，並向臺南縣警察局歸仁分
    局保東派出所警員丙○○自首並坦承犯行，進而接受裁判。
二、案經甲○○○訴由臺灣臺南地方法院檢察署檢察官偵查起訴。
    理  由
一、訊據被告乙○○○固不否認於右揭時、地，駕車搭載告訴人甲○○○肇事，並致
    告訴人受傷之事實，惟矢口否認有何過失，辯稱：我係為閃避對向來車，而衝至
    路面邊線外，撞擊路樹，告訴人未繫安全帶始受傷，並無過失云云。惟查：
（一）、右揭犯罪事實，業據告訴人指訴綦詳，而告訴人因該次車禍而受有如事實欄
        所載之傷害，有臺南市立醫院九十年十月二十三日診斷證明書影本一紙及病
        歷影本一份在卷可資佐證。
（二）、其次，被告於偵訊時稱「因我後面有一台車要超車，對向又有一台大車，我
        便讓後面的車能超車，故閃到旁邊去撞到樹」（參見九十一年偵字第三八四
        號卷第十八頁背面），後於本院審理時改稱「我的對向有砂石車開的比較慢
        ，砂石車後有一台載水果的藍色小發財車要超車，所以我為了閃小發財車才
        會撞到路樹」（參見本院九十一年八月一日、十月四日審理筆錄）等語，且
        依車損照片（參見九十一年偵字第三八四號卷二十四頁），車頭嚴重凹損，
        揆諸撞擊點係被告視線前方可得注意之處，足認其為閃避來車，未注意車前
        狀況，而不慎駛離路面邊線外，致衝撞路樹，應無疑義。
（三）、按汽車行駛時，駕駛人應注意車前狀況，並隨時採取必要之安全措施，及汽
        車在雙向二車道行駛時，除準備停車或臨時車外，不得駛出路面邊線，道路
        交通安全規則第九十四條第三項、第九十七條第四款分別定有明文。本件被
        告經合法考領駕駛執照，為有駕駛經驗之人，對於上述道路交通安全規則自
        知采甚詳，為其應注意之事項，而肇事當時，天候雨、日間自然光線、柏油
        路面、路面溼潤、無缺陷、道路上未有任何障礙物、視距復屬良好等情形以
        觀，復有臺南縣警察局道路交通事故調查報告表載明可考，據此判斷，客觀
        上亦無不能注意之情事，其竟疏於注意車前狀況，貿然駛出邊線，進而衝撞
        路旁樹木，被告自有違前開規定之注意義務，是被告之駕駛行為，顯有過失
        ，臺灣省車輛事故鑑定委員會亦同此認定，有該會南鑑字第九一○三六八號
        鑑定意見書一份附卷可參。被告辯稱其無過失一情，顯係卸詞，不足採信。
        又被告之過失行為與告訴人所受上開傷害之間，顯有相當因果關係，亦無疑
        義。從而，本件事證已甚明確，被告之過失犯行，堪以認定。再被告雖一再
        聲稱是告訴人不願繫安全帶云云，然乘客安全帶之配繫與否，僅是車禍發生
        時，損害能否減少或避免之問題，核與車禍之發生原因無涉，是不論告訴人
        有無繫安全帶，亦無減被告之過失責任，併此敘明。
二、按稱重傷者，謂左列傷害：一毀敗一目或二目之視能。二毀敗一耳或二耳之聽能
    。三毀敗語能、味能或嗅能。四毀敗一肢以上之機能。五毀敗生殖之機能。六其
    他於身體或健康，有重大不治或難治之傷害。刑法第十條第三項，定有明文。本
    件告訴人所受之前揭傷害，經本院依職權向臺南市立醫院函詢，告訴人除意識狀
    態尚稱清楚外，就腦部狀態言，考慮其年紀應該只會愈來愈退化，要進一步改善
    可能有困難等情，業據臺南市立醫院函覆本院，並有該院九十一年十一月二十七
    日（九一）南市醫字第七七０號函一紙在卷足憑，是告訴人因本次車禍所受之傷
    害，應無回復原來狀態之可能，而已達重大或難治之程度，應可認定。故核被告
    乙○○○所為，係犯刑法第二百八十四條第一項後段之過失致重傷害罪，公訴意
    旨就其中過失傷害部分認應依同條第一項之普通過失傷害罪處斷，尚有未洽，雖
    適用同一法條，然就被告防禦權之維護及突襲性裁判之避免起見，仍以起訴事實
    相同，爰依法變更起訴法條，併予敘明。又被告於肇事後，犯罪未被有偵查權之
    公務員或機關發覺前，即委託路人報警，將告訴人送醫，並向臺南縣警察局歸仁
    分局保東派出所警員丙○○自首並坦承犯行，進而接受裁判，此業據證人丙○○
    到庭具結證稱在卷（參見本院九十二年一月二日審理筆錄），應依刑法第六十二
    條前段自首之規定，減輕其刑。本院審酌被告之生活狀況、品行、智識程度、犯
    罪所生之危險、告訴人所生之損害嚴重，及被告肇事後，雖由告訴人家屬領取新
    台幣九十餘萬元之保險給付、仍未與告訴人就民事損害賠償事宜達成和解、亦甚
    少探視告訴人，被告之駕駛行為係本次車禍之肇事因素、及被告犯後一再否認犯
    行，態度不佳等一切情狀，量處如主文所示之刑，並諭知易科罰金之折算標準，
    以資懲儆。
據上論斷，應依刑事訴訟法第二百九十九條第一項前段、第三百條，刑法第二百八十
四條第一項後段、第六十二條前段、第四十一條第一項前段，罰金罰鍰提高標準條例
第一條前段、第二條，判決如主文。
中      華      民      國      九十二      年      一    月    十六    日
                                  臺灣臺南地方法院交通法庭
                                          法  官  洪  士  傑
右正本證明與原本無異。
如不服本判決，應於判決送達後十日內，向本院提出上訴狀。
                                          書記官  孫  鈴  堯
中      華      民      國      九十二      年      一    月    十六    日
附錄法條：
中華民國刑法第二百八十四條第一項(普通過失傷害罪)
因過失傷害人者，處六月以下有期徒刑、拘役或五百元以下罰金，致重傷者，處一年
以下有期徒刑、拘役或五百元以下罰金。


司法院資訊處製作；財團法人民間司法改革基金會備份。
